臺灣高等法院民事判決　　　　　　　　　　93年度上字第878號
上　訴　人　巨工營造股份有限公司
法定代理人　陳俊屹
訴訟代理人　林明正律師
複　代理人　吳忠勇律師
被　上訴人　全國加油站股份有限公司
法定代理人　賴正時
訴訟代理人　楊鈞國律師
　　　　　　楊惠琳律師
當事人間請求給付工程款事件，上訴人對於中華民國93年8月23
日臺灣臺北地方法院91年度訴字第6339號判決提起上訴，經本
院於94年3月2日言詞辯論終結，判決如下：
    主      文
原判決關於（一）駁回上訴人後開第二項之訴部分及假執行之聲
請（二）命反訴被告給付新台幣九十九萬六千五百二十八元本息
部分（三）假執行之宣告（四）訴訟費用之裁判均廢棄。
被上訴人應給付上訴人新台幣一百十一萬三千四百七十二元及自
民國九十一年十二月二十七日起至清償日止按年息百分之五計算
之利息。
被上訴人之反訴及假執行之聲請均駁回。
其餘上訴駁回。
第一、二審訴訟費用由被上訴人負擔三分之一，餘由上訴人負擔
。
    事      實
甲、上訴人方面：
壹、聲明：
（一）原判決不利於上訴人部分廢棄。
（二）上廢棄部分，被上訴人應給付上訴人新台幣（下同）
      3,496,767元及自起訴狀繕本送達翌日起至清償日止，按
      年息百分之五計算之利息。
（三）被上訴人於第一審之訴及假執行之聲請均駁回。
貳、陳述：除與原判決記載相同部分，茲予引用外，補稱略以：
（一）伊承攬上訴人之「全國美城加油站新建」工程（下稱系爭
      工程），確係因被上訴人追加工程、為配合油管廠商進場
      施作及土城市單行法規，致工期延長，有87年11月16日至
      同年月22日、87年11月30日至同年12月5日、87年12月6日
      至同年月12日之施工記錄表及證人陳世傑、林朝龍於本院
      所為證言可證，故系爭工程之遲延自不可歸責於伊，被上
      訴人向伊求償，係權利濫用。
（二）伊就系爭工程提前完工，每日獎金25,000元，然遲延一日
      卻需賠償50,000元之違約金，原判決亦僅酌減為40,000元
      ，均屬過高。
（三）依兩造簽訂合約第五條第三項所示，並未約定伊須於延長
      工期事由發生後即刻向被上訴人聲請延期，否則伊失去延
      長工期日數之權利。縱伊於兩造間工程款有爭議時，再聲
      請核定延長工期日數，以計算被上訴人應給付之工程款，
      合乎約定。
（四）況伊於工程尚未完工前，即由監工林朝龍向被上訴人聲請
      延長工期，僅被上訴人當時未予置理，此經證人林朝龍於
      本院證述屬實，伊並於88年12月10日向被上訴人請領工程
      款時，於巨字第1210號函文說明伊得聲請被上訴人核定延
      長工期日數暨其事實及理由，故伊並非於本案訴訟中始提
      出延長工期之聲請。
參、證據：除援用原審提出之立證方法外，補提上訴人公司88年
    12月10日巨字第1210號函，並聲請訊問證人陳世傑、林朝龍
    、盧滿祥，及令被上訴人提出系爭工程日報表。
乙、被上訴人方面：
壹、聲明：
（一）上訴駁回。
（二）如受不利判決，願供現金或同額華僑銀行中正分行定期存
      單為擔保，請准宣告免為假執行。
貳、陳述：除與原判決記載相同部分，茲予引用外，補稱略以：
（一）依證人陳世傑填具之施工紀錄，並無法看出追加工程會導
      致延長工期。
（二）系爭工程之外管線連接、施工，與系爭工程內部進行程度
      無關，亦不會衝突，並非如證人陳世傑所稱要等系爭工程
      施工完畢才可以施工，不能提早申請云云。
（三）依系爭工程施工記錄表所示，上訴人於施工期間從未於施
      工記錄表內或以任何書面提出追加工期之聲請，其所稱曾
      向伊聲請，顯不實在。
（四）上訴人有多年承攬加油站工程之經驗，其對土城市單行法
      規之限制自應知悉甚詳。
參、證據：除援用原審提出立證方法外，補提工程施工記錄表為
    證。
    理      由
一、上訴人起訴主張：伊承攬被上訴人之系爭工程，並依約完工
    ，然被上訴人尚有工程尾款2,281,499元及追加工程款
    1,215,268元未付，爰依承攬契約請求被上訴人給付0000000
    元及法定遲延利息。系爭工程雖有部分未施工，惟係被上訴
    人要求伊不須施作，伊並未同意，依工程慣例仍應給付工程
    款，至於追加工程部分，被上訴人就綠化工程中之肥沃土
    35000元，挖土機整地費11000元，鏟土車6000元，及挖土機
    開挖卸油管構11000元及百分之10%之利管費合計69300元有
    爭執，但前開部分伊確有方施作，因係為取得使用執照所必
    須，惟被上訴人於取得使用執照後已將之全數鏟除。又依合
    約計算雖有遲延完工，然因系爭工程有追加工程，理應增加
    18天工期，同時因油管廠商是被上訴人自行發包，因油管廠
    商之延誤，使伊無法依期於87年12月31日前完成屋內工程，
    復因土城市公所之單行法規，道路施工月份僅為3、6、9、
    12月份，是工程之遲延非可歸責於伊，被上訴人主張以逾期
    完工得請求之違約金予以抵銷為無理由。又如認被上訴人得
    主張抵銷，其請求之違約金亦屬過高，請求酌減等語。另被
    上訴人主張之請求業己罹於時效，且被上訴人受領工作物不
    為保留，遲至本件訴訟中始提出請求，亦與誠信原則不符等
    語。
二、被上訴人則以：對於伊尚有工程尾款1,857,504元，追加工
    程款0000000元尚未給付上訴人之事實不爭執，至上訴人其
    餘之工程款請求，因上訴人均未施作，伊自不用給付。又
    上訴人逾期完工100日，依合約及承諾書計算，應給付
    5,000,000元之遲延損害賠償，伊得據以主張抵銷，抵銷後
    已無須再給付上訴人任何工程款，並反訴請求上訴人給付抵
    銷後餘額1,990,068本息等語（按原審就被上訴人反訴請求
    996528元本息部分，判決准許，而駁回被上訴人其餘之請求
    ，被上訴人就其敗訴部分未聲明不服，已告確定）。
三、兩造不爭執之事實：
  １、二造於87年5 月25日簽訂工程合約，上訴人承攬被上訴人
      系爭工程，總價1086萬元；依工程合約第五條約定，上訴
      人應於87年7月25日開工，88年1月10日前完工（含領取使
      用執照），施工日數共計160個日曆天；工程合約第二十
      條逾期損失及承諾書約定，上訴人倘不依合約規定期限完
      工，應按逾期之日數，每日五萬元正計算賠償損失，是項
      賠償款，得在上訴人未領工程款內扣除，如有不足，得向
      上訴人或其保證人追繳之；而依工程合約第六條約定，被
      上訴人對本工程有隨時變更計畫及增減工程數量之權，上
      訴人不得異議，．．關於工程數量或項目之增減所生之工
      程款金額之計算，應依合約所訂單價計算增減之，惟如為
      新增工程項目時，則應由雙方協議合理單價為之。依工程
      合約第五條第三、四項約定，倘有合約約定之情事，而使
      上訴人有延長工期之必要者，上訴人得向被上訴人申請延
      長工程，上訴人對核定之延長日數，絕對同意遵守。上訴
      人應於得標後十日內，訂定工程進度表，經被上訴人核准
      後，納入合約內。
  ２、87年7 月25日本件工程開工，開工後上訴人每週皆會填具
      「全國加油站股份有限公司工程施工記錄表」（下稱施工
      記錄表），供被上訴人查核進度，填寫日期自87年7 月25
      日至同年12月26日；工程進行期間，被上訴人確有變更工
      程計畫取消部份工程，改由其他公司完成。被上訴人對原
      工程之工程尾款尚有0000000元未給付並不爭執。
  ３、本件工程進行中有追加工程，兩造就金額0000000元部分
      不爭執，被上訴人僅對肥沃土（35000元）、挖土機整地
      （11000元）、鏟土車部份（6000元）部分，及挖土機開
      挖卸油管溝11000元及10%之利管費合計69300元有爭執。
  ４、上訴人於88年4 月21日取得使用執照，依合約計算遲延完
       工達100個日曆天，而被上訴人雖尚未驗收本件工程，惟
       加油站已實際運作。
  ５、上訴人並未依工程合約規定向被上訴人申請延長工期，依
      施工紀錄表上顯示，並無因油管工程而有停工影響或影響
      工期之記載。
  ６、84年7月4日土城市市公所市民代表大會議決通過「土城市
      公所管線單位申請挖掘路面管理辦法」規定，關於土城市
      市○道路，定於每年3、6、9、12月等四個月為准予挖掘
      期。
四、兩造爭執之要點：
  1、本件工程尾款部分，上訴人未施作部分應否扣除？
  2、追加工程肥沃土（35000元）、挖土機整地（11000元）、
     鏟土車部份（6000元）部分，及挖土機開挖卸油管溝11000
     元及10%之利管費合計69300元部分上訴人是否確有施作？
  3、追加工程部分是否應增加工程施作日期？本件工程遲延完
     工是否可歸責於上訴人或被上訴人？
  4、被上訴人主張遲延完工應給付違約金，並以之與未付工程
     款抵銷是否有理由？契約規定之違約金是否過高？應否酌
     減？
五、茲分述如下：
（一）本件工程尾款部分，上訴人未施作部分應予扣除，故上訴
      人所得請求給付之工程尾款金額應為0000000元。
  １、本件工程尾款尚有0000000元，其中「屋頂鋪保麗龍隔熱
      磚」「鋁收費亭」等合計十三項工程，依合約總價加計利
      管費合計423995元並未施工，並由被上訴人轉交訴外人「
      力昱廣告股份有限公司」完成工程之事實，為兩造所不爭
      執，又上訴人係因被上訴人要求變更工程，始未施工，亦
      為兩造所不爭執，並有被上訴人所製作之工程變更明細可
      稽，自堪信為真實。
  ２、依合約書第六條前段之約定：「工程變更：甲方（即被上
      訴人）對本工程有隨時變更計畫及增減工程數量之權，乙
      方不得異議。」，故被上訴人有隨時變更工程計劃之權利
      ，被上訴人既依約變更工程，而上訴人亦未施工，依據民
      法第四百九十條「承攬契約指當事人約定，一方為他方完
      成一定之工作，他方俟工作完，成給付報酬。」之規定可
      知，承攬人未完成承攬工作即無報酬給付請求權，而本件
      前開未施作部分依合約附表明文約定係各別訂定價額，與
      系爭工程合約其他已完成部分工程並非不可分，則上訴人
      就未施作之部分請求給付423995元，自無理由。又上訴人
      未舉證證明二造間有所謂對「未實作部分工程」，被上訴
      人仍應給付工程款之慣例，則上訴人主張依據慣例請求被
      上訴人給付此部分工程款亦無理由。
  ３、再查本件被上訴人依約變更工程，與「終止契約」之意思
      表示並不相同，核無民法第五百十一條之適用，且上訴人
      所謂所受之「損害額」，亦非等同於工程款。從而，上訴
      人主張被上訴人終止承攬契約，依民法第五百十一條可請
      求此部分之損害亦無理由。
（二）本件追加工程款0000000元中肥沃土（35000元）, 挖土機
      整地項目（11000元），鏟土車項目（6000元）未施作，
      挖土機開挖卸油管管溝工程僅施作一日而非二日（11000
      元），加上10%利管費，合計69300元，故上訴人所得請求
      之追加工程款金額應為0000000元。
  １、上訴人主張追加工程為0000000元，被上訴僅對於其中之
      肥沃土（35000元）、挖土機整地（11000元）、鏟土車
      項目（6000元），主張其未施作，就挖土機開挖卸油管管
      溝工程項目主張施作一天（一天之工程款為11000元），
      加上10%利管費，故二造爭執之金額合計為六萬九千三百
      元，其餘0000000元之部分，被上訴人並不爭執，自堪信
      為真。
  ２、經查上訴人雖主張肥沃土、挖土機整地及鏟土車項目，均
      有施作，然為被上訴人所否認，上訴人對此部分有利事實
      無法舉證以實其說，此部分追加工程之主張，自難認有理
      由。至於就挖土機開挖卸油管管溝工程部分，依據上訴人
      所製作之施工工程紀錄表（見原審卷第222頁），亦無法
      認其有施工二天之記錄，故上訴人所得主張之追加工程款
      ，經扣除未施作之69300元後，應為0000000元。
（三）綜上，本件上訴人得請求被上訴人給付之工程尾款及追加
      工程款部分，合計為0000000元（計算方式為0000000+
      0000000＝0000000元），逾此部分之請求即不應准許。
（四）本件工程雖遲延完工100天，惟其中自89年1月14日起至89
      年2月28日止共46日屬非可歸責於上訴人之事由所致，
      其餘遲延部分則仍應認係屬可歸責於上訴人之事由。
  １、依系爭工程合約第五條第三項約定：「工程期限：（三）
      因故延期：如因工作數量臨時增加、或因天災人禍確為人
      力所不能抗拒，致需延長完工日期時，乙方得申請甲方核
      定延期日數，乙方對甲方核定之延期日數，絕對同意遵守
      。」，合約第二十條第一款則約定：「逾期損失：（依承
      諾書條文辦理）乙方倘不依合約規定期限完工，應按逾期
      之日數，每日按新台幣五萬元計算賠償甲方損失」，足證
      上訴人因追加工程、其它廠商施作油管、油槽施工遲延等
      非可歸責於己之事由，依約本得向被上訴人申請延長工期
      ，被上訴人對此項申請絕對必須同意，但如因上訴人自行
      捨棄此項權利而不為，因而致工期逾期，即難認係屬非可
      歸責於己之事由。據此，上訴人若有非因約定事由致不能
      如期完工，或有約定事由但未申請上訴人延期而不能如期
      完工，均應認屬合約第二十條第一款所指之「不依合約規
      定期限完工」，而應負遲延責任。
  ２、查，依據上訴人所製作之施工紀錄表可知，自87年1 月12
      日至同年12月11日，每日均有各項工程之進行，其雖於87
      年11月16日至87年11月22日之施工紀錄表內註明「原定11
      月20日拆架，請油管配合進場，但油管廠商時間配合不上
      時間進場，預定12月初進場，故未拆架」，於87年11月23
      日至87年11月29日之施工紀錄表註明「合約工期88.1.1 1
      日止，... 配管已於87.12/元日入場施工。‧‧‧」，87
      年12月06日至87年12月12日之施工紀錄表註明「配管12/1
      進場，配管12/11日完工」（見原審卷第219、220、222
      頁），足証油管進場施工時間確係在87年12月1日至同年
      12月11日止，但如當時油管進場施作時間足以延誤上訴人
      之完工日期，上訴人本可向被上訴人提出延長工期之聲請
      ，然據証人林世傑即上訴人之現場監工在本院所証稱「一
      、‧‧‧我知道工程有趕工，限定完工的期日。三、施工
      紀錄表中電腦打字部分是我製作，手寫部分不是我製作的
      ，‧‧‧就我所製作的施工紀錄表沒有寫到要延長工期。
      」（見本院卷第66頁），証人林朝龍在本院所証稱「‧‧
      ‧二、在上面沒有油槽、油管遲延的紀錄，油槽遲延了二
      天，我們當時認為不會有所影響所以沒有記載，‧‧‧」
      等語（見本院卷第84頁），及施工紀錄表以觀，上訴人並
      未以追加工程及油管配製工程延誤等因素申請延長工期甚
      明。上訴人雖於本院審理時提出88年12月10日巨字第1210
      號函文一紙（見本院卷第54頁），主張有向被上訴人提出
      申請延長工期云云，惟此遭被上訴人所否認，而上訴人復
      未能提出該函之送達回執以資証明，自難採信。再參以証
      人林朝龍在本院所証稱「‧‧‧全國加油公司制度在最近
      二年才上軌道，之前都是口頭約定，‧‧‧」等語（見本
      院卷第83頁），堪認上訴人並未以書面提出延期之聲請，
      查被上訴人急迫希望本件工程期限可提早完工，提早完工
      ，而觀之上訴人亦出具承諾書承諾如完工逾期罰款金額每
      日五萬元，提前完工獎金每日二萬五千元（見原審卷第87
      頁），足証上訴人亦知悉上情，而依前開証人所言，上訴
      人於施工當時並未認前開事項會致其工程延誤，因而未提
      出延期聲請，應屬上訴人自行捨棄其聲請延長工期之權利
      ，則依上說明，其就此因素所致生之遲延完工，仍屬可歸
      責於上訴人之事由，此部分上訴人之主張不足採信。
   3、再查，台北縣土城市公所市民代表會於84年7月4日議決通
      過「土城市公所管線單住申請挖掘路面管理辦法」之第三
      條規定，該市定於每年3、6、9、12月等四個月為准予挖
      掘期，其餘月份禁止挖掘，該辦法曾91年4月修正，但仍
      規定於每年3、6 、9、12月為准予挖掘期，該法令自92年
      「台北縣政府頒布台北縣道路挖掘管理自治條例」施行後
      停止適用廢止等情，有台北縣土城市公所92年12月30日北
      縣土工字第920044239號函在卷可稽（見原審卷第344頁）
      ，則於88年1、2月間仍屬於台北縣土城市公前開辦法所禁
      止道路開挖之期間，上訴人主張其因土城市○○○○路之
      單行法規限制，致伊於88年1、2月不能施工，以致無法於
      限期內就外水外電之部分施工，因而延誤領取使用執照之
      時間，堪信為真，此部分因土城市公所之單行規章致上訴
      人無法施工所導致之逾期完工，自應屬非可歸責於上訴人
      之事由所致。被上訴人雖辯稱上訴人就此行政規章理應知
      悉云云，尚非可採信。惟查，上訴人係於88年1月14日以
      板線建挖申字第261號申請書向土城市○○○道路挖掘証
      明，經土城市公所以88年2月3日北縣土工字第8810140號
      函准其自88年3月1日至3 月10日施工，此有前開函文影本
      在卷可憑（見本院卷第134頁），足証上訴人自88年1月14
      日起至同年2 月28日止共計46天，確係因受土城市公所之
      單行法規之限制，不得開挖馬路接通外水外電，致工程遲
      延至88年4 月21日始取得使用執照，故此46天不得動工期
      限自應屬非可歸責於上訴人之事由所致，而應予扣除。
  4、 依兩造所訂之合約，上訴人本應於88年1 月10日完工，上
      訴人係於88年4 月21日始取得使用執照，遲延完工100 天
      ，惟依上所述，其中有46天係因土城市公所不准開挖馬路
      所致，該部分之遲延責任非屬可歸責於上訴人之事由所致
      ，應予扣除，至其餘遲延54天部分，上訴人並無法舉証証
      明有何不可歸責於己之事由，此部分依法仍應負遲延責任
      。
（五）本件上訴人未依合約規定期限完工，被上訴人主張依合約
      應給付「違約金」為有理由。
  １、依合約第二十條規定逾期損失（依承諾書辦理）：乙方（
      即上訴人）倘不依合約規定期限完工，應按逾期之日數，
      每日五萬元正計算賠償甲方（即被上訴人）損失，是項
      賠償款，甲方得在乙方未領工程款內扣除，如有不足
      ，得向乙方或其保證人追繳之，完工之日應以全部工程完
      成，經監工人員認可，乙方報請甲方初驗之日止。查上訴
      人雖已取得使用執照，但因其遲延完工而尚未驗收，雖被
      上訴人已開始使用系爭加油站營業，其客觀上可視為已受
      領，但依民法第五百零四條之規定，工作遲延後，定作人
      受領工作時，不為保留者，承攬人對於遲延結果不負責任。
      惟本件被上訴人辯稱因兩造對於工程之完工及金額有爭議，
      故並未給付工程尾款，雖經上訴人屢次催討，但因雙方就
      尾款金額、追加工程金額及遲延損害賠償金額有爭議，一
      直未能達成協議等語，而參諸証人林朝龍所証稱「；在八
      十八年四月份才拿到使用執照，兩造因工程遲延問題，在
      全國有開會決議，雙方達成協議工程未收款扣除一百萬元
      ，因全國承辦主管要往上呈報，所以最後沒有結果。」
      （見原審卷第360頁），証人盧滿祥証稱「我是公司經辦
      人，當初巨工公司找我們跟我說工程款的事情可否解決，
      我說找我們公司高層協商，工程款我沒有答應他任何金額
      ，我要求他們計算違約金，違約的罰款跟金額，到時候再
      來說，‧‧‧」（見原審卷第428、429頁），堪認兩造確
      有就遲延之損害賠償加以商議而未決，則上訴人主張被上
      訴人受領而未加保留一節，即與事實不符而不足採，故上
      訴人主張已免除遲延責任云云，亦非可採。
   2、次查，上訴人所出具之承諾書，雖然文字上未載明若有債
      務不履行之情形必須支付「違約金」之字眼，而係用「逾
      期罰款」、「逾期損失」等字樣，然不論是逾期罰款或逾
      期損生，均係指上訴人違約（債務不履行）遲延給付所生
      之罰款。而按當事人得約定債務人於債務不履行時，應支
      付違約金，民法第二百五十條第一項定有明文，而債務不
      履行，是指債務違反之情形，包括給付不能、給付遲延及
      不完全給付，則二造系爭工程合約第二十條及承諾書所載
      之逾期款罰款等均係約定上訴人遲延完工應負之賠償責任
      ，核屬民法第二百五十條第一項之「違約金」，參以二造
      於爭點整理時，亦均同意此部分賠償金額為「違約金」，
      被上訴人嗣後陳稱非屬「違約金」云云，自不足採。
   3、系爭工程依前所述逾期完工100日曆天，為兩造所不爭，
      扣除其中非可歸責於上訴人之停工46日，上訴人逾期完工
      54日部分，被上訴人主張得請求違約金，於法有據。
（六）本件約定違約金過高應予酌減。
  １、按「當事人得約定債務人於債務不履行時，應支付違約金
      」，次按「違約金，除當事人另有訂定外，視為因不履行
      而生損害之賠償總額」，民法第二百五十條第一項、第二
      項分別定有明文。查二造系爭工程合約第二十條及承諾書
      中規定之逾期罰款等之性質為「違約金」如前述，同時二
      造亦未約定違約金性質，應認系爭違約金為債務不履行之
      損害賠償總額之預定。
  ２、次按約定之違約金額過高者，法院得減至相當之數額，為
      民法第二百五十二條所明定，本院審酌兩造之經濟能力，
      社會地位以及上訴人於訂約後出具承諾書，承諾逾期罰款
      每日五萬元，提前完工將獎金每日二萬五千元（見原審卷
      第34頁），以及被上訴人所提出之財產目錄及站別班報統
      計表，說明為興建加油站，土地成本花費一億四千四百餘
      萬，地上建物等計花費二千九百餘萬，其興建及經營加油
      站之成本高昂，同時該加油站自88年8 月開站以來，除第
      一個月營業額為二百餘萬元，其餘各月分營業額均可達千
      萬元以上，故上訴人之遲延完工對被上訴人在營業及資金
      運用上，皆會造成極大之損失等一切情事，應認其違約罰
      以每逾一日三萬五千元為適當，據此計算，被上訴人得請
      求上訴人給付之違約金為0000000元（計算方式為35000×
      54＝0000000元），逾此部分之請求尚嫌過高不應准許。
  3、末查前開「違約金」之請求，並非承攬工作瑕疵所引發之
     「瑕疵擔保」權利，核與民法第五百十四條規定無涉，上
     訴人執此抗辯認罹於時效（按應屬法定之除斥期間）云云
     ，即容有誤會，亦應敘明。
  4、被上訴人主張以前開違約金債權抵銷前開應付工程尾款及
     追加工程款，於法有據。抵銷後，上訴人仍得請求被上訴
     人給付
六、綜上所述，上訴人得向被上訴人請求給付之工程款為
    0000000元，扣除被上訴人得向其請求之違約金0000000元，
    被上訴人仍應給付上訴人工程尾款0000000元及自起訴狀繕
    本送達翌日即91年12月12日（見原審卷第17頁）起至清償日
    止按年息百分之五計算之利息，上訴人之請求逾0000000元
    本息部分，不應准許。被上訴人之違約金債權既已因其主張
    抵銷而不存在，則被上訴人反訴請求上訴人給付，亦不應准
    許。原審就前開上訴人之請求應予准許部分，所為上訴人敗
    訴之判決，尚有未洽，上訴意旨指摘原判決此部分不當，求
    予廢棄改判，為有理由，至不應准許部分，原審所為上訴人
    敗訴之判決，尚無不合，上訴論旨指摘原判決此部分不當，
    求予廢棄改判為無理由。又上訴人並未聲請供擔保宣告假執
    行，則被上訴人聲請擔保宣告免為假執行，即屬無必要而應
    併予駁回。
七、本件事証已臻明確，兩造其餘攻擊防禦方法及未經援用之舉
    証，經本院審酌後認與判決結果不生影響，爰不一一論述，
    附此敘明。
據上論結，本件上訴為一部有理由，一部無理由，依民事訴訟法
第449條第1項、第450條、第79條，判決如主文。
中　　華　　民　　國　　94　　年　　3　　月　　16　　日
                  民事第十五庭  　審判長法　官  許正順
                                        法  官  鍾任賜
                                        法  官  張  蘭
正本係照原本作成。
如不服本判決，應於收受送達後二十日內向本院提出上訴書狀，
其未表明上訴理由者，應於提出上訴後二十日內向本院補提理由
書狀（均須按他造當事人之人數附繕本）上訴時應提出委任律師
或具有律師資格之人之委任狀；委任有律師資格者，另應附具律
師資格證書及釋明委任人與受任人有民事訴訟法第四百六十六條
之一第一項但書或第二項（詳附註）所定關係之釋明文書影本。
中　　華　　民　　國　　94　　年　　3 　　月　　17　　日
　　　　　　　　　　　　　　　　　　　　書記官  應瑞霞
附註：
民事訴訟法第四百六十六條之一（第一項、第二項）：
對於第二審判決上訴，上訴人應委任律師為訴訟代理人。但上訴
人或其他法定代理人具有律師資格者，不在此限。
上訴人之配偶、三親等內之血親、二親等內之姻親，或上訴人為
法人、中央或地方機關時，其所屬專任人員具有律師資格並經法
院認為適當者，亦得為第三審訴訟代理人。
